【裁判字號】    99,訴,86
【裁判日期】    990420
【裁判案由】    偽證
【裁判全文】
臺灣臺南地方法院刑事判決            99年度訴字第86號
公  訴  人  臺灣臺南地方法院檢察署檢察官
被      告  甲○○
被      告  丙○○
上列被告等因偽證案件，經檢察官提起公訴（98年度偵字第9215
號），被告就被訴事實均為有罪之陳述，本院合議庭裁定由受命
法官獨任進行簡式審判程序，判決如下：
    主  文
甲○○證人，於執行審判職務之公署審判時，於案情有重要關係
之事項，供前具結，而為虛偽陳述，累犯，處有期徒刑參月。
丙○○證人，於執行審判職務之公署審判時，於案情有重要關係
之事項，供前具結，而為虛偽陳述，處有期徒刑貳月。
    事實及理由
一、本件犯罪事實及證據，除下列事項予以更正外，餘均引用附
    件檢察官起訴書之記載。
  (一)犯罪事實第1項第12行原記載「98年上訴字561號判決…」，
    應更正為「98年『度』上訴字『第』561號判決…」。
  (二)證據並所犯法條欄第1項編號2及5之證據清單均原記載「本
    署96年度偵字第『13705』號林宗進違反毒品危害防制條例
    案件偵查卷內」，應更正為「本署96年度偵字第『13018』
    號林宗進違反毒品危害防制條例案件偵查卷內」。
  (三)附表二被告丙○○於民國（下同）97年1月8日偵查中，以證
    人身分具結證述之內容第4項第7至8行原記載「本署96年度
    偵字第13018號卷第375至『377』頁」，應更正為「本署96
    年度偵字第13018號卷第375至『378』頁」。
  (四)附表二被告丙○○於97年11月25日審理中，以證人身分具結
    後為偽證之內容第1項第3至5行原記載「96年6月20日與林宗
    進的通話內容『終』有問他有沒有海洛因可以給我試用」，
    應更正為「96年6月20日與林宗進的通話內容『中』有問他
    有沒有海洛因可以給我試用」。
二、按刑法上之偽證罪，為形式犯，不以結果之發生為要件，證
    人於供前或供後具結而就案情有重要關係事項，故為虛偽陳
    述，其犯罪即成立，而該罪所謂於案情有重要關係之事項，
    則指該事項之有無，足以影響於裁判之結果者而言，至於其
    虛偽陳述，法院已否採為裁判或檢察官據為處分之基礎，或
    有無採為基礎之可能，皆於偽證罪之成立無影響（最高法院
    71年台上字第8127號判例意旨參照）。本件被告2人於本院
    97年度訴字第942號案件中之證詞既非屬實，且其所為之該
    等證詞直接涉及該案被告林宗進有無涉嫌販賣第一級毒品海
    洛因之行為，自屬與該案案情有重要關係之事項。故核被告
    甲○○及丙○○所為，均係犯刑法第168條之偽證罪。被告
    甲○○前因違反毒品危害防制條例案件，經臺灣高雄地方法
    院以94年度易字第1459號刑事判決判處應執行有期徒刑4月
    確定，並於95年6月25日因徒刑執行完畢出監，此有臺灣高
    等法院被告前案紀錄表1份在卷可稽。其前受有期徒刑之執
    行完畢後，5年內故意再犯本件有期徒刑以上之罪，為累犯
    ，應依刑法第47條第1項規定加重其刑。再按刑法第172條之
    規定，並不專在獎勵犯罪人之悛悔，而要在引起偵查或審判
    機關之易於發見真實，故不論該被告之自白在審判前或審判
    中，自動或被動，簡單或詳細，1次或2次以上，並其自白後
    有無翻異，苟其自白在所誣告之案件裁判確定以前，即應依
    該條減免其刑（最高法院31年上字第345號判例參照）；被
    告甲○○及丙○○分別於98年11月27日及98年7月10日臺灣
    臺南地方法院檢察署訊問時自白偽證犯行，而其等所虛偽陳
    述之林宗進販賣第一級毒品海洛因案件，本院以97年度訴字
    第942號判決後，林宗進提起上訴，經臺灣高等法院臺南分
    院於98年11月30日以98年度上訴字第561號判決撤銷改判，
    嗣因林宗進提起上訴，而由最高法院於99年3月11日以99年
    度台上字第1367號判決撤銷發回臺灣高等法院臺南分院，堪
    認被告2人均係於所虛偽陳述之林宗進販賣第一級毒品海洛
    因案件裁判確定前自白，均應依刑法第172條之規定減輕其
    刑。甲○○部分，應先加後減。爰審酌被告等於法院審理時
    ，以證人身分具結後為虛偽陳述，影響法官對事實之正確判
    斷，妨害裁判之公正性，惟念其犯後尚知己過，於本院審理
    時均坦承犯行等一切情狀，分別量處如主文所示之刑，以資
    懲儆。
三、據上論斷，應依刑事訴訟法第273條之1第1項、第299條第1
    項前段、第310條之2、第454條第2項，刑法第168條、第47
    條第1項、第172條，判決如主文。
四、至公訴人起訴同案被告乙○○涉犯偽證罪部分，因乙○○經
    本院合法傳喚，無正當理由未到庭，由本院另行審結，附此
    敘明。
本案經檢察官丁○○到庭執行職務。
中    華    民    國    99    年     4    月    20    日
                  刑事第三庭    法  官  陳振謙
以上正本證明與原本無異。
如不服本判決應於收受本判決後10日內向本院提出上訴書狀，並
應敘述具體理由。其未敘述上訴理由者，應於上訴期間屆滿後20
日內向本院補提理由書狀（均須按他造當事人之人數附繕本）「
切勿逕送上級法院」。
                                書記官  黃雅雲
中    華    民    國    99    年     4    月    20    日
附錄本案論罪科刑法條全文
中華民國刑法第168條
於執行審判職務之公署審判時或於檢察官偵查時，證人、鑑定人
、通譯於案情有重要關係之事項，供前或供後具結，而為虛偽陳
述者，處7年以下有期徒刑。

司法院資訊處製作；財團法人民間司法改革基金會備份。
